臺灣高雄地方法院民事判決
110年度雄簡字第1601號
原      告  徐鵬惠  
被      告  裕融企業股份有限公司

法定代理人  嚴陳莉蓮
訴訟代理人  季佩芃律師
上列當事人間確認本票債權不存在事件，本院於民國111年10月1
3日辯論終結，判決如下：
    主  文
原告之訴駁回。
訴訟費用由原告負擔。
    事實及理由
一、原告主張：被告執於民國109年7月3日以原告名義簽發，內
    載金額新臺幣390,000元，到期日為109年9月4日，並免除作
    成拒絕證書之本票乙紙(下稱系爭本票)，實際上非原告簽發
    。又原告雖有購買車輛，但實際上原告沒有取得車輛，故原
    告也不需要負系爭本票之票據責任，爰為此提起本件訴訟。
    並聲明：確認被告持有如附表所示之本票債權對原告不存在
    。
二、被告則以：系爭本票確實係原告簽發，又原告係向被告辦理
    貸款，不得以其與出賣人間之事由對抗被告等語資為抗辯。
    並聲明：原告之訴駁回。
三、本院之判斷：
  ㈠系爭本票為原告所簽發：
　⒈本票是否真實，應由執票人負證明之責，故發票人主張本票
    係偽造，依非訟事件法第101條第1項規定對執票人提起確認
    本票係偽造或不存在之訴者，自應由執票人就本票為真正之
    事實，先負舉證之責（最高法院70年度台上字第1016號判決
    意旨參照）。
　⒉查原告否認系爭本票係由其所簽發，經被告提出系爭本票正
    本，與原告當庭簽名及本院調取之高雄○○○○○○○○結婚申請書
    及結婚證書、彰化銀行印鑑卡暨開戶證明、玉山銀行開戶申
    請書暨印鑑卡正本、台灣銀行印鑑卡正本，送交內政部警政
    署刑事警察局鑑定結果略以：以特徵比對法，系爭本票上簽
    名與上開其他送鑑資料簽名字跡相符等語，有該局111年6月
    16日回函可稽( 見本院卷第169頁)，堪認系爭本票上之發票
    人欄確係原告之簽名。
  ㈡系爭本票擔保之債權為原告直接向被告借款之債權，無債權
　　讓與之情事，又與購買車輛之買賣契約分屬不同法律關係，
　　故原告不得以其與出賣人間之事由對抗被告：
　⒈被告抗辯原告係為購買車輛始簽發系爭本票，並提出原告不
　　爭執其親自簽名之汽車委賣合約書、分期付款暨債權讓與契
    約、債權讓與暨委託撥款確認書為證( 見本院卷第49、51、
    53頁及本院卷第78頁)，且上開文件金額均核與係爭本票票
    面金額相符。又被告所提出之上開文件，雖有名稱為「分期
    付款暨債權讓與契約」、「債權讓與暨委託撥款確認書」，
    惟證人即與原告接洽相關事宜之易融企業有限公司(下稱易
    融公司)時任人員張雅鈞證稱：易融公司是被告經銷商，本
    件是由伊與原告對保，對保時原告知悉是辦理車貸，且有確
    認貸款金額及每期償還金額，因本件是調車，所以會先把款
    項撥至調車車行，在由調車車行交給實際出售者等語( 見本
    院卷第228、229頁)。證人張雅鈞非被告員工，與本件亦無
    利害關係，且原告自陳知悉係辦理車貸等語( 見本院卷第22
    9頁)，可認證人張雅鈞所述應屬可信，足見原告確因購買車
    輛而辦理借款。並審酌被告營業性質及兩造無其他債權債務
    關係乙情，是以被告辯稱原告係為購買車輛簽發，堪予採信
    。
　⒉原告固主張未取得車輛，惟由被告提出原告不爭執之債權讓
    與暨委託撥款確認書可知購買車輛之價金，係由被告撥款，
    再參酌證人張雅鈞之證詞亦可見原告係向被告申請辦理車貸
    ，足徵原告實際上係直接向被告借款，並將借款用以支付車
    輛價金，被告並非受讓他人對原告之債權，顯見兩造為貸款
    即消費借貸關係之直接當事人，系爭本票又係為購買車輛簽
    發，亦徵系爭本票擔保之債權為原告向被告辦理車貸即成立
    消費借貸法律關係，並為直接前後手。
  ⒊按票據乃文義證券及無因證券，票據上之權利義務悉依票上
    所載文義定之，與其基礎之原因關係各自獨立，票據上權利
    之行使不以其原因關係存在為前提。票據債務人以自己與執
    票人間所存抗辯之事由對抗執票人，依票據法第13條規定觀
    之非法所不許。然本件原告為直接前後手已如前述，原告雖
    得以其與被告間簽發系爭本票原因關係事由對抗被告。但兩
    造間為消費借貸之法律關係，如前所述，而被告已依約按原
    告指示交付借款予原告購買車輛之出賣人，有原告簽立之債
    權讓與暨委託撥款確認書可稽。縱原告事實上未取得系爭車
    輛，惟被告非與原告訂立買賣契約之相對人，被告無交付車
    輛之義務，即便款項用途係用於支付車輛價金，此僅借款用
    途，原告係分別與車輛出賣人訂立買賣契約，另與被告訂立
    消費借貸契約，分屬不同相對人之不同法律關係，原告要難
    以其與出賣人間買賣契約之抗辯事項對抗被告。
四、從而，原告請求確認被告持有系爭本票對原告之本票債權不
    存在，為無理由，應予駁回。
五、本件判決之基礎已臻明確，兩造其餘攻擊防禦方法及舉證，
    核與判決無影響，爰不另一一論述，併此敘明。
六、訴訟費用負擔之依據：民事訴訟法第78條。
中　　華　　民　　國　　111 　年　　11　　月　　7 　　日
                  高雄簡易庭　法　　　官  楊詠惠
以上正本係照原本作成。
如不服本判決，應於送達後20日內，向本院提出上訴狀並表明上
訴理由，如於本判決宣示後送達前提起上訴者，應於判決送達後
20日內補提上訴理由書（須附繕本）。
中　　華　　民　　國　　111 　年　　11　　月　　7 　　日
      　　　　　　　　　　　　書　記　官  蔡佩珊